臺灣高等法院民事判決
109年度再易字第19號
再 審原 告  宏燁資訊股份有限公司

法定代理人  王帥賢  
再 審被 告  祥富數位科技股份有限公司


法定代理人  陳志祥  
上列當事人間請求給付報酬再審之訴事件，再審原告對於中華民
國109年1月8日本院108年度上易字第757號確定判決，提起再審
，本院判決如下：
    主      文
再審之訴駁回。
再審訴訟費用由再審原告負擔。
    事實及理由
一、本院於民國109年1月8日所為108年度上易字第757號判決，
    因訴訟標的金額未逾新臺幣（下同）150萬元，不得上訴第
    三審而確定（下稱原確定判決），並於109年1月21日送達再
    審原告收受（見本院卷第63頁），再審原告於109年2月18日
    提起本件再審之訴（見本院卷第1頁），未逾民事訴訟法第5
    00條規定之30日不變期間，合先敘明。
二、再審原告主張：兩造於103年5月20日簽訂App開發專案合約
    （下稱系爭合約），約定由再審被告為再審原告之客戶Cost
    co公司開發製作App（下稱系爭App），依系爭合約第2條第1
    項約定：「於系統上線後，支付前開總價款40%，計新臺幣4
    20,000整」可徵該尾款付款條件僅「系統上線後」，而系爭
    App之系統上線時間為104年8月30日，再審被告於前程序第
    一審民事準備一、二狀及108年1月17日言詞辯論時，均自認
    本件尾款請求權之清償期為104年8月30日、其承攬報酬請求
    權之消滅時效起算日為104年8月31日等情，則系爭合約第2
    條第2項約定：「所有甲方(即再審原告)應支付乙方(即再審
    被告)之價款，將於甲方收到甲方客戶(即Costco公司)匯款
    後，通知乙方開立統一發票，向甲方領取所開立票期30日之
    即期支票…」並非上開尾款付款條件乙節，亦可認已經再審
    被告所自認，是其於107年5月2日起訴請求再審原告給付尾
    款，已逾民法第127條第7款所定2年消滅時效至明。然原確
    定判決罔顧再審被告前開自認，逕認尾款之給付期限應依系
    爭合約第2條第2項約定予以認定，實則該條項乃為付款方式
    之約定，故原確定判決上開認定使尾款將有二個清償期，有
    違經驗與論理法則，亦與最高法院98年度台上字第1354號、
    445號、97年度台上字第1646號、87年度台上字第1290號、8
    3年度台上字第2324號、105年度台上字第1749號等裁判揭示
    「清償期是否屆至」屬事實範疇，得由當事人予以自認等意
    旨未符，有消極不適用民事訴訟法第279條第1項規定之情；
    且前程序第二審審理時，均未闡明本件尾款「清償期是否屆
    至」乙事可否自認，即遽以原確定判決認係屬契約解釋不容
    自認，而為再審原告不利之認定，核屬違反民事訴訟法第19
    9條規定之闡明義務。是原確定判決既有違反前揭最高法院
    裁判意旨及民事訴訟法第279條第1項、第199條等規定，且
    顯然影響裁判之情，自有民事訴訟法第496條第1項第1款規
    定適用法規顯有錯誤之再審事由。爰為此提起本件再審之訴
    ，並聲明：㈠原確定判決廢棄。㈡上廢棄部分，再審被告在前
    程序第一審之訴駁回。
三、本件未經言詞辯論，再審被告未提出書狀作何聲明或陳述。
四、再審原告對於原確定判決提起再審之訴，主張原確定判決有
    民事訴訟法第496條第1項第1款之再審事由，惟：
  ㈠按民事訴訟法第496條第1項第1款所謂適用法規顯有錯誤者，
    係指確定判決所適用之法規顯然不合於法律規定，或與司法
    院現尚有效及大法官會議之解釋，或最高法院尚有效之判例
    顯然違反，及確定判決消極的不適用法規，顯然影響裁判者
    而言（司法院大法官會議釋字第177號解釋、最高法院60年
    台再字第170號判決先例意旨參照）。又所謂適用法規顯有
    錯誤者，不包括漏未斟酌證據、認定事實錯誤、取捨證據失
    當、判決不備理由及在學說上諸說併存致發生法律上見解歧
    異等情形在內（最高法院63年台上字第880號判決先例、90
    年度台再字第27號裁判意旨參照）。次按民事訴訟法第199
    條固規定：審判長應注意令當事人就訴訟關係之事實及法律
    為適當完全之辯論。審判長應向當事人發問或曉諭，令其為
    事實上及法律上陳述、聲明證據或為其他必要之聲明及陳述
    ；其所聲明或陳述有不明瞭或不完足者，應令其敘明或補充
    之。惟當事人主張之事實，經他造於準備書狀內或言詞辯論
    時或在受命法官、受託法官前自認者，無庸舉證，民事訴訟
    法第279條第1項固有明文。然當事人有無「自認」，法院應
    審酌該當事人之訴訟行為、相關訴訟資料及全辯論意旨為判
    斷（最高法院105年度台上字第193號裁判意旨參照）。準此
    ，當事人之訴訟行為是否為民事訴訟法第279條第1項所定之
    自認，乃法院應依職權予以審酌判斷之事項，自非前述闡明
    權之範疇。經查：
  ⒈原確定判決就再審被告依系爭合約第2條約定請求再審原告給
    付尾款，其請求權時效是否完成乙節，審認如下：「…⑴按系
    爭合約第2條第1項約定：『於系統上線後，支付前開總價款4
    0%，計新臺幣420,000整』；同條第2項約定：『所有甲方(即
    被上訴人)應支付乙方(即上訴人)之價款，將於甲方收到甲
    方客戶(即Costco公司)匯款後，通知乙方開立統一發票，向
    甲方領取所開立票期30日之即期支票…』…。堪認關於各期款
    項之給付期限，除應完成各階段之工作外，尚須被上訴人收
    受Costco公司之匯款後通知上訴人始為屆至，並非各階段工
    作一經完成即得為請求。被上訴人辯稱尾款給付期限於系爭
    App上線供消費者下載時，即已於104年8月30日上線時屆至
    ，並自斯時起算報酬請求權之時效云云，自無可取。又被上
    訴人雖舉上訴人曾稱付款條件為系統上線後云云…，惟條件
    乃法律行為效力之發生或消滅，繫於將來客觀上不確定之事
    實，然兩造之真意並非將債務之發生或消滅繫於不確定事實
    之發生，而係就已存在之債務約定不確定事實發生時為履行
    ，上開約定自屬清償期限之約定，屬系爭契約解釋問題，與
    事實之自認無涉，附此敘明。⑵經查，Costco公司係於105年
    8月11日始給付尾款予被上訴人，乃為兩造所不爭執…，則依
    前開約定，堪認系爭合約之尾款給付期限係於105年8月11日
    屆至。又依民法第127條第7款之規定，承攬人之承攬報酬請
    求權時效為2年，上訴人之尾款報酬請求權即應自105年8月1
    1日起算2年，準此，上訴人於107年5月2日起訴請求被上訴
    人給付…，其請求權時效並未完成。被上訴人執以尾款請求
    權之時效已完成為由，拒絕給付云云，即無可採。」（見原
    確定判決第4、5頁，即本院卷第18、19頁）
  ⒉承前可知，原確定判決細繹系爭合約內容，認其第2條第2項
    乃兩造就本件尾款清償期限之約定，是兩造既已將清償期限
    約明於系爭合約中，則該期限應如何認定，自屬解釋契約之
    問題，縱再審被告曾自陳尾款付款條件僅「系統上線後」等
    語，亦不得認屬民事訴訟法第279條第1項規定係就事實為自
    認，是原確定判決業已審酌本件當事人之訴訟行為、相關訴
    訟資料及全辯論意旨，就再審被告前揭所稱是否屬民事訴訟
    法規定得以自認之事實，予以審認，且依上說明，此乃法院
    應依職權審酌判斷之事項，非屬前述闡明權之範疇，是原確
    定判決自無消極不適用民事訴訟法第279條第1項及第199條
    等規定，則再審原告主張原確定判決有違反前揭規定，且顯
    然影響裁判之情，而有民事訴訟法第496條第1項第1款規定
    適用法規顯有錯誤之再審事由云云，委無足取。
  ㈡至再審原告所提最高法院98年度台上字第1354號、445號、97
    年度台上字第1646號、87年度台上字第1290號、83年度台上
    字第2324號等裁判意旨均係揭示當事人自認之效力；而同院
    105年度台上字第1749號裁判係以該事件之上訴人以不正當
    行為阻止交屋，故依民法第102條第3項準用第100條第1項規
    定認擬制交屋事實已發生，因認上訴人返還保證金及給付價
    金之清償期已屆至，至被上訴人訴訟代理人於第一審之言詞
    陳述，係針對現實交屋而言，尚不生自認清償期未屆至之效
    力。即上開最高法院裁判並無揭示關於契約已約定清償期，
    當事人仍得就「清償期是否屆至」予以自認之意旨，是再審
    原告主張原確定判決有違反前揭裁判意旨云云，顯不可採。
    此外，原確定判決既認本件清償期限應依系爭合約第2條第2
    項約定予以認定，該約定即非僅係付款條件，復無因此致本
    件尾款將有二個清償期，而有違經驗與論理法則之情；況原
    確定判決此部分認定，核屬事實審法院認定事實、取捨證據
    之範疇，依上說明，自非適用法規顯有錯誤之問題，是再審
    原告以前述事由，主張原確定判決有民事訴訟法第496條第1
    項第1款適用法規顯有錯誤之再審事由云云，亦非有據。
五、綜上所述，再審原告主張原確定判決有民事訴訟法第496條
    第1項第1款之再審事由，洵屬無據，其執此提起本件再審之
    訴，顯無理由，爰不經言詞辯論，逕以判決駁回之。
六、據上論結，本件再審之訴顯無理由，依民事訴訟法第502條
    第2項、第78條，判決如主文。　　
中　　華　　民　　國　　109 　年　　3 　　月　　16　　日
                    民事第十九庭
                        審判長法  官 魏麗娟  　
   　　　　　　　　　         法  官 潘進柳
   　　　　　　　　           法  官 游悅晨
正本係照原本作成。
不得上訴。
中　　華　　民　　國　　109 　年　　3 　　月　　18　　日
    　　　　　　　　　　　　　書記官 王詩涵